臺灣高雄地方法院民事判決　　　　　　 109年度訴字第1510號
原　　　告　嘉聯資產管理有限公司

法定代理人　梁家源　
訴訟代理人　周明嘉　
　　　　　　蘇慧玟　
被　　　告　尤富翔（原名：尤復春、尤耀）



　　　　　　尤竣憲（原名：尤元雄）


　　　　　　尤素蘭　
　
訴訟代理人　黃千珉律師
上列當事人間請求撤銷贈與等事件，本院於民國110年11月11日
言詞辯論終結，判決如下：
    主      文
原告之訴駁回。
訴訟費用由原告負擔。
    事實及理由
壹、程序事項：
    按訴狀送達後，原告不得將原訴變更或追加他訴。但被告同
    意者，不在此限。被告於訴之變更或追加無異議，而為本案
    之言詞辯論者，視為同意變更或追加。民事訴訟法第255 條
    第1項第1 款、第2項分別定有明文。原告原僅對被告尤富翔
    、被告尤竣憲起訴並聲明：「一、尤富翔及尤竣憲間於民國
    100年5月11日將附表所示不動產（下稱系爭不動產）以買賣
    為原因所為所有權移轉行為，應予撤銷。二、尤竣憲應將系
    爭不動產返還予尤富翔所有。」（見本院109 年度審訴字第
    778號卷【下稱審訴卷】第11 頁），嗣原告追加尤素蘭為被
    告，並變更聲明為：「一、尤富翔及尤竣憲間於100年5月3
    日就系爭不動產所為買賣債權行為及100年5月11日所有權移
    轉物權行為（上開債權、物權行為下合稱為「甲行為」）應
    予撤銷。二、尤竣憲及尤素蘭間於103年4月9日就系爭不動
    產所為買賣債權行為及所有權移轉物權行為（上開債權、物
    權行為下合稱為「乙行為」），應予撤銷。三、尤素蘭應將
    系爭不動產所有權移轉登記予尤富翔所有。」（見本院卷第
    259 頁），被告均無異議而為本案之言詞辯論，視為同意追
    加，原告所為變更，當應准許。
貳、實體事項：
一、原告主張；
  ㈠、被繼承人尤復隆於71年7月2日邀同尤富翔及訴外人湯輝盛
      、吳清助、尤素蓮等人為連帶保證人，向訴外人高雄區中
      小企業銀行股份有限公司（下稱中小企銀）借款新臺幣（
      下同）112萬5,500元（下稱系爭借貸），原告於105年7月
      29日受讓系爭借貸之未償債權，並因尤復隆之繼承人即訴
      外人李瓊蓮、尤亭權，已於109 年間給付原告70萬元，故
      免除渠等之繼承人清償責任，惟原告就系爭借貸既尚未完
      全受償，屬連帶保證人之尤富翔自應代負履行責任。
  ㈡、尤富翔恐登記於其名下之系爭不動產將受追償，竟於100
      年5 月11日以甲行為將該不動產以買賣為登記原因、移轉
      予尤竣憲，尤竣憲於103 年4月9日又以乙行為將系爭不動
      產以買賣為登記原因、移轉予尤素蘭，量及尤竣憲並未實
      際支付買賣價金予尤富翔，尤素蘭代償尤富翔債務之數額
      又低於系爭不動產市價，顯見上開行為實有害於原告之債
      權，故依民法第244條第1項、第2項、第4項規定提起訴訟
      ，並聲明：如變更後之聲明。
二、被告則以：
  ㈠、系爭借貸繼承之主債務，既因李瓊蓮、尤亭權履行和解條
      件而消滅，連帶保證人之負擔本不應重於主債務，且得主
      張所有主債務人之抗辯，難認尤富翔尚對原告負有連帶保
      證債務。
  ㈡、況尤素蘭進行乙行為時，已代償尤富翔對訴外人華南商業
      銀行股份有限公司之債務35萬元，尤富翔之資力也不因甲
      、乙行為受有減損，該等行為顯非詐害債權行為；另尤素
      蘭已支付相當之對價，又因信賴登記受讓系爭不動產，原
      告仍提出本件訴訟當屬權利濫用等語置辯，並聲明：原告
      之訴駁回。
三、兩造不爭執事項（見本院卷第458頁）：
  ㈠、被繼承人尤復隆於71年7月2日邀同湯輝盛、吳清助、尤富
      翔（原名：尤復春、尤耀）、尤素蓮等人為連帶保證人向
      中小企銀借款112萬5,500元。
  ㈡、尤復隆於76年3月20日死亡，尤復隆之繼承人為李瓊蓮、
      尤亭權。
  ㈢、尤富翔將系爭不動產以買賣為登記原因，於100年5月11日
      移轉登記至尤竣憲名下。
  ㈣、尤竣憲將系爭不動產以買賣為登記原因，於103 年4月9日
      移轉登記至尤素蘭名下。
  ㈤、原告與李瓊蓮、尤亭權就系爭借貸於109年4月6日簽立本
      院卷第229頁（即被證五）之「免除繼承人清償責任證明
      書」（下稱系爭證明書），李瓊蓮、尤亭權亦已依約給付
      原告70萬元。
四、得心證之理由：
  ㈠、按連帶保證為保證之一種，並非連帶債務，其特點在於其
      債務不失其附從性，故保證契約關於附從性之規定，仍有
      其適用，連帶保證人自得依民法第742 條主張基於附從性
      之抗辯，則就主債務人所生自身債務消滅或履行上有牽連
      關係之抗辯，要非不能援用（最高法院98年度台抗字第58
      0 號裁定意旨參照）。考量保證契約既為保證人未受債權
      人給付，即就債權人對主債務人之債權，提供擔保之單務
      無償契約，且保證契約之目的本為「擔保主債務之履行」
      ，故保證人基於保證契約所負之履行責任，自應與主債務
      間具有一定之附從性（或稱從屬性），始為合理。再觀民
      法第307條規定：「債之關係消滅者，其債權之擔保及其
      他從屬之權利亦同時消滅。」，是如主債務已因清償消滅
      ，屬債權擔保之保證契約亦因隨同消滅，縱為連帶保證亦
      然。
  ㈡、經查，系爭證明書記載「查借款人尤復隆向原貸銀行高雄
      區中小企業銀行股份有限公司借款壹佰壹拾貳萬伍仟伍佰
      元整，並邀同湯輝盛、吳清助、尤富翔即尤復春、尤素蓮
      為連帶保證人。復因未如期履約還款，移轉至龍星昇第五
      資產管理股份有限公司，復移轉至中華開發資產管理股份
      有限公司，又移轉至上昇國際資產管理實業股份有限公司
      ，再移轉至第一金融資產管理股份有限公司，末於105年7
      月29日讓與本公司（即嘉聯資產管理有限公司）。再債務
      人尤復隆於76年03月20日死亡，依法由其配偶李瓊蓮及第
      一順位繼承人尤亭權繼承其財產上一切權利與義務。今尤
      亭權、李瓊蓮以70萬元免除其繼承人之清償責任，爰立本
      證明書為憑。」等語（見本院卷第229頁），兩造復不爭
      執系爭借貸之主債務人原為尤復隆，是因尤復隆死亡，主
      債務已由李瓊蓮、尤亭權繼承之，是依系爭證明書文義，
      可認原告與李瓊蓮、尤亭權已締結認定性和解契約，約定
      可由李瓊蓮、尤亭權支付原告70萬元之方式，終止渠等就
      系爭借貸所負之相關債務爭議。是原告既不爭執李瓊蓮、
      尤亭權已給付原告70萬元，則系爭借貸之主債務業因李瓊
      蓮、尤亭權履行和解條件而告消滅，同時從屬於系爭借貸
      之連帶保證債務，亦應隨同消滅，堪以認定。
  ㈢、原告雖稱：其評估尤復隆之遺產價值約80萬元，始願讓李
      瓊蓮、尤亭權得以給付70萬元免除自身就尤復隆繼承之責
      任，然此僅有免除身分權之繼承責任，非與整個債務完成
      協議，故原告仍得向其他連帶保證人追償等語（見本院卷
      第261 頁），然李瓊蓮、尤亭權既因繼承成為系爭借貸之
      主債務人，未論渠等就主債務之清償責任，是否因其他身
      分法規受限，仍無礙此繼承債務屬系爭借貸之「主債務」
      本質，是如主債務已因履行和解條件而消滅，則為擔保主
      債務之連帶保證債務，自應一併消滅。另保證契約之附從
      性（即從屬性），既屬保證契約之本質，自不允許當事人
      依其意思而除去，則原告主觀認定其僅免除主債務人之責
      任，而未一併免除連帶保證人之責任，尚可續向連帶保證
      人行使債權人之權利，於法無據。
  ㈣、如認原告得因主債務人履行和解條件免除主債務，卻仍不
      免除連帶保證人之清償責任，慮及主債務人就系爭借貸本
      應負最終清償責任，則尤富翔如於主債務人履行和解條件
      後，再向原告就系爭借貸為給付，依民法第749 條，其應
      得承受原告之債權，並得續向主債務人李瓊蓮、尤亭權追
      償，然此結果，將使李瓊蓮、尤亭權就系爭借貸，實際負
      擔逾系爭證明書約定之清償數額，不符當事人以系爭證明
      書成立和解之真意；若認尤富翔就己身再給付原告之部分
      ，不得另向李瓊蓮、尤亭權追償，將不當限縮保證人基於
      法律所具有之權利，反使屬連帶保證人之尤富翔負擔最終
      清償責任，也與保證契約之本質有悖，益徵原告主張之法
      律適用，實屬有議。
  ㈤、尤富翔就系爭借貸應負之連帶保證責任，既於李瓊蓮、尤
      亭權就主債務履行和解條件時消滅，原告自已非尤富翔之
      債權人，無從再依民法第244 條相關規定請求法院撤銷甲
      行為、乙行為，是原告提起本件訴訟，並無理由。
五、綜上所述，原告依民法第244條第1項、第2項、第4項請求撤
    銷甲行為、乙行為，並請求尤素蘭回復系爭不動產之登記予
    尤富翔，均為無理由，應予駁回。
六、本件事證已臻明確，兩造其餘攻擊防禦方法及所提證據，經
    核與判決結果不生影響，不逐一論述，併此敘明。
七、訴訟費用負擔之依據：民事訴訟法第78條。
中    華    民    國   110    年    11    月    30    日
                  民事第一庭法  官  葉晨暘
以上正本係照原本作成。
如對本判決上訴，須於判決送達後20日內向本院提出上訴狀。如
委任律師提起上訴者，應一併繳納上訴審裁判費。
中    華    民    國   110    年    11    月    30    日
                            書記官  吳良美
　
【附表】
┌───┬────┬─────────────────────────┐
│編號  │財產種類│ 所在地或名稱                                     │
├───┼────┼─────────────────────────┤
│1     │土地    │高雄市○鎮區○○段0000地號土地（權利範圍：7分之1）│
├───┼────┼─────────────────────────┤
│2     │建物    │高雄市○鎮區○○段0000○號建物（門牌號碼：高雄市○○
○      ○        ○鎮區○○○路00巷0弄0號，權利範圍：7分之1）        │
└───┴────┴─────────────────────────┘